【裁判字號】    92,交聲更,39
【裁判日期】    921218
【裁判案由】    違反道路交通管理處罰條例聲明異議
【裁判全文】
臺灣臺北地方法院交通事件裁定                    九十二年度交聲更字第三九號
    原處分機關  交通部公路總局臺北區監理所
    異  議  人  甲○○  男，三.
    即受處分人
右列異議人即受處分人因違反道路交通管理處罰條例事件，對於交通部公路局臺北區
監理所北監五字第裁四０－ＣＵＰ０００二三九號違反道路交通管理事件裁決書聲明
異議，本院於九十二年三月二十四日以九十二年度交聲字第五七號裁定駁回異議人之
異議後，異議人提起抗告，經臺灣高等法院於九十二年四月二十一日以九十二年度交
抗字第三九四號裁定發回本院更為裁定，本院裁定如左：
    主    文
原處分撤銷。
甲○○不罰。
    理    由
一、本件異議意旨略以：異議人即受處分人甲○○所有、車牌號碼ＤＺ－三九三九號
    自用小客車，於民國九十一年八月三十日經臺北縣政府警察局交通隊以「在道路
    收費處所停車不依規定繳費‧九十一年七月二十二日於公告收費路段（臺北縣新
    店市○○路）停車未於十五日內繳費」逕行舉發，再經交通部公路總局臺北」區
    監理所以相同事由裁罰新臺幣六百元，但異議人並未於前開時間在該地點停車，
    亦未收到停車繳費通知單或催繳通知單，且舉發機關之舉發與違反道路交通管理
    事件統一裁罰標準及處理細則第二十三條第一項逕行舉發之規定不合，是聲明異
    議，請求撤銷原裁決。
二、按汽車駕駛人停車時，有左列情形之一者，處新臺幣六百元以上一千二百元以下
    罰鍰：（一一）在道路收費停車處所停車，不依規定繳費者；前項情形，交通勤
    務警察或依法令執行交通稽查任務人員，應責令汽車駕駛人將車移置適當處所；
    如汽車駕駛人不予移置或不在車內時，得由該交通勤務警察或依法令執行交通稽
    查任務人員為之，或得於舉發其違規後，使用民間拖吊車拖離之，並收取移置費
    ；第一項第十款應以最高額處罰之，第十一款及第二項之欠費追繳之；違反道路
    交通管理處罰條例第十二條至第六十八條之行為，由公路主管機關處罰；本條例
    所定罰鍰之處罰，行為人接獲違反道路交通管理事件通知單後，於十五日內得不
    經裁決，逕依規定之罰鍰標準，向指定之處所繳納結案；不服舉發事實者，應於
    十五日內，向處罰機關陳述意見或提出陳述書；其不依通知所定限期前往指定處
    所聽候裁決，且未依規定期限陳述意見或提出陳述書者，處罰機關得逕行依違反
    道路交通管理事件統一裁罰基準及處理細則（九十一年九月一日前名稱為違反道
    路交通管理事件統一裁罰標準及處理細則）暨違反道路交通管理事件統一裁罰基
    準表所定標準裁決之，九十一年八月當時之違反道路交通管理事件統一裁罰標準
    及處理細則第二十三條第一項、道路交通管理處罰條例第五十六條第一項第十一
    款、第二項、第三項、第八條第一項、第九條第一項定有明文。
三、次按汽車違反道路交通管理事件有下列情形之一，當場不能或不宜攔截製單舉發
    者，得逕行舉發之：（一）闖紅燈或平交道；（二）搶越行人穿越道；（三）違
    規停車而駕駛人不在場；（四）不服指揮稽查逃逸或聞消防車、救護車、警備車
    、工程救險車之警號不立即避讓者；（五）以科學儀器取得違規證據資料，足資
    認定其違規事實者；（六）各級學校交通服務隊，檢舉違規停車或行近行人穿越
    道時，不暫停讓行人優先通過之車輛，經現場導護人員簽證者；前項逕行舉發，
    應記明車輛牌照號碼、車型等可資辦明之資料，查明汽車所有人姓名或名稱、住
    址，並以該汽車所有人為被通知人製單舉發之，本件異議人經舉發之行為時即九
    十一年八月七日之違反道路交通管理事件統一裁罰標準及處理細則（九十一年九
    月一日法律名稱修正為違反道路交通管理事件統一裁罰基準及處理細則）第二十
    三條亦有明文規定。
四、又為加強停車場之規劃、設置、經營、管理及獎助，以增進交通流暢，改善交通
    秩序，特制定本法；本法未規定者，適用其他法律之規定；地方主管機關為因應
    停車之需要，得視道路交通狀況，設置路邊停車場，並得向使用者收取停車費；
    依前項設置之路邊停車場，應隨路外停車場之增設或道路交通之密集狀況予以檢
    討廢止或在交通尖峰時段限制停車，以維道路原有之功能；地方主管機關應於路
    邊停車場開放使用前，將設置地點、停車種類、收費時間、收費方式、費率及其
    他規定事項公告週知；變更及廢止時，亦同；路邊停車場之費率，應依第三十一
    條規定定之；其停車費得以計時或計次方式收取，並得視地區交通狀況，採累進
    方式收費或限制停車時間；路邊停車場及公有路外公共停車場之收費，應依區域
    、流量、時段之不同，訂定差別費率；前項費率標準，由地方主管機關依計算公
    式定之，其計算公式應送請地方議會審議，停車場法第一條、第十二條、第十三
    條、第十四條、第三十一條固有明文。而本件停車處所即臺北縣新店市之地方主
    管機關臺北縣政府依前開條文及行政程序法第一百條之規定，於八十九年一月間
    經地方議會審議通過，修正發布臺北縣公有停車場收費自治條例全文，規定對公
    有停車場之收費依區域、流量、時段之不同擇定費率種類、收費方式、收費時間
    ，且分別於道路兩側豎立停車收費路段告示牌公告之，此有臺北縣政府北府路停
    字第０九一０五五五四八四號書函在卷可考。然該自治條例第六條關於「在路邊
    停車場停車，不依規定繳費者」情形，僅規定依道路交通管理處罰條例第五十六
    條第一項第十款（道路交通管理處罰條例第五十六條第一項第十款於九十年一月
    十七日修正改列第十一款，於九十年六月一日施行）之規定處罰，合先敘明。
五、從而，在臺北縣新店市○○路路邊停車場停車，固應依規定繳費，殆無疑義，但
    倘有不依規定繳費者情形，臺北縣公有停車場收費自治條例僅規範應依道路交通
    管理處罰條例第五十六條第一項之規定處罰，而道路交通管理處罰條例無論九十
    一年九月一日修正前、修正後均僅限前揭闖紅燈或平交道、搶越行人穿越道
    、違規停車而駕駛人不在場、不服指揮稽查逃逸或聞消防車、救護車、警備
    車、工程救險車之警號不立即避讓者以科學儀器取得違規證據資料，足資認定
    其違規事實者、各級學校交通服務隊，檢舉違規停車或行近行人穿越道時，不
    暫停讓行人優先通過之車輛，經現場導護人員簽證（現行道路交通管理處罰條例
    第七之二條第一項第五款條文為「違規停車或搶越行人穿越道，經各級學校交通
    服務隊現場導護人員簽證檢舉」），且當場不能或不宜攔截製單舉發者，始得逕
    行舉發，並無針對依規定「在路邊停車場內停車但未繳費」之情形設例外規定（
    蓋路邊停車場既經公告為合法停車處所，復未要求駕駛人停車前應預先繳費，國
    內現行實務運作上甚且於數日內補繳停車費均無不可，則於繳費前停放路邊停車
    場自非「違規停車」甚明），此觀九十一年八月七日之違反道路交通管理事件統
    一裁罰標準及處理細則第二十三條、現行道路交通管理處罰條例第七之二條第一
    項規定自明，而本件異議人「在路邊停車場停車未於十五日內繳費」並非上述條
    列之六款情形，原舉發機關竟對之逕行舉發，於法自有未合。
六、綜上所述，本件原舉發機關舉發程序於法未合，原處分機關據以裁罰異議人，自
    亦有不當，異議人聲明異議，尚屬有據，爰撤銷原處分，改諭知受處分人不罰，
    以資適法。
七、至「在道路收費處所停車不依規定繳費」不能逕行舉發，究如何當場舉發一節，
    事涉行政機關之實務運作（如統一於車輛所有人辦理各項變更登記、換照、檢驗
    車輛時當場製單舉發），惟法律既明定逕行舉發之要件，於法律針對是項情形修
    正或增設特別規定前，終不能由行政機關以其便利、經濟考量任意違反，併此敘
    明。
八、據上論結，應依道路交通案件處理辦法第二十條，裁定如主文。
中      華      民      國    九十二    年     十二     月     十八     日
                            臺灣臺北地方法院交通法庭
                                    法  官  洪  文  慧
右正本證明與原本無異。
如不服本裁定，應於裁定送達後五日內向本院提出抗告狀。
                                    書記官  江  虹  儀
中      華      民      國    九十二    年     十二     月     十八     日


司法院資訊處製作；財團法人民間司法改革基金會備份。
